臺灣高等法院臺南分院刑事判決
　　　上　訴　人　臺灣臺南地方法院檢察署檢察官
　　　上　訴　人
　　　即　被　告　甲　○　○
右上訴人因被告違反毒品危害防制條例案件，不服臺灣臺南地方法院九十三年度訴緝
字第八八號中華民國九十三年十一月二十四日第一審判決（起訴案號：臺灣臺南地方
法院檢察署九十三年度營毒偵字第七九號），提起上訴，被告並就犯罪事實為有罪之
陳述，本院裁定進行簡式審判程序，判決如左：
      主      文
上訴駁回。
      事      實
一、甲○○於民國（下同）九十二年間因施用毒品案件，經臺灣臺南地方法院以九十
    二年度毒聲字第一四九九裁定送觀察、勒戒後，因無繼續施用毒品之傾向，於九
    十二年十二月三十日觀察、勒戒執行完畢釋放，由臺灣臺南地方法院檢察署檢察
    官於九十二年十二月三十一日，以九十二年度毒偵緝字第四一八號不起訴處分確
    定，惟甲○○仍未戒除毒癮，於觀察、勒戒執行完畢釋放後五年內，分別基於施
    用第一級毒品海洛因之概括犯意及施用第二級毒品安非他命之犯意，自九十三年
    二月二十八日起至同年三月二十九日止，連續在臺南縣白河鎮崁子頭三十七號住
    處等處，先將第一級毒品海洛因加水後以針筒吸入，再將毒品注射入右手手臂靜
    脈之方式施用第一級毒品海洛因多次，又於九十三年三月二十三日某時，在上址
    住處內以吸食器吸食之方法施用第二級毒品安非他命一次，嗣經警於九十三年三
    月三十日下午一時四十分許，持臺灣臺南地方法院所核發之搜索票在上址查獲，
    並扣得第一級毒品海洛因一包，淨重○點○二公克，空包裝重○．二六公克，其
    施用第一級毒品海洛因後所留下之殘渣袋二個（大、小各一個，合計重零點九四
    公克），其所有供施用第一級毒品海洛因之注射針筒四支、杓子二支，以及鄧福
    順所有之吸食器一組等物。
二、案經臺南縣警察局白河分局報請臺灣臺南地方法院檢察署檢察官偵查起訴，經原
    審裁定進行簡式審判程序。
      理      由
一、右揭事實，業據上訴人即被告甲○○於原審及本院審理時坦承不諱，且被告於九
    十三年三月三十日下午五時三十分許經臺南縣警察局白河分局採尿（尿液檢體編
    號○二二號）後，經送臺南縣衛生局以免疫法、薄層層析法檢驗結果，確呈甲基
    安非他命及嗎啡陽性反應，有臺南縣衛生局九十三年四月十二日衛收字第○九三
    ○○○八四○二號尿液檢驗成績書及臺南縣警察局白河分局偵辦毒品危害防制條
    例採尿送驗編號名冊各一紙附卷可稽。按海洛因係由嗎啡經化學合成而製得，經
    注射進入人體後，因代謝而分解又生成嗎啡，因此施打海洛因後，由尿液檢驗結
    果仍為嗎啡反應，是以，被告自白施打海洛因，而採尿化驗之結果呈現嗎啡陽性
    反應，核屬科學上合理之現象。又案發時所查獲之白粉一包及殘渣袋二個，經送
    法務部調查局以化學呈色法及氣相質譜分析法檢驗結果，送驗白粉含第一級第六
    項毒品海洛因成分，淨重○點○二公克（空包裝重○．二六公克）；殘渣袋二個
    均有海洛因成分殘留，合計袋重○．九四公克，有法務部調查局九十三年五月十
    一日調科壹字第二○○○○四八一四號鑑定通知書一紙在卷可按（原審卷第十四
    頁），足見被告所施用之物確係第一級毒品海洛因無誤，綜合上開事證互核相符
    ，被告自白核與事實相符，被告施用第一級毒品海洛因及施用第二級毒品安非他
    命之行為，甚為明灼。次查，被告於九十二年間因施用毒品，經臺灣臺南地方法
    院以九十二年度毒聲字第一四九九裁定送觀察、勒戒後，因無繼續施用毒品之傾
    向，於九十二年十二月三十日觀察、勒戒執行完畢釋放，並由臺灣臺南地方法院
    檢察署檢察官於九十二年十二月三十一日，以九十二年度毒偵緝字第四一八號不
    起訴處分確定，有臺灣高等法院被告全國前案紀錄表及臺灣臺南地方法院檢察署
    刑案資料查註紀錄表各一份附卷可按，本案被告於執行觀察、勒戒完畢釋放後，
    五年內再施用毒品，應依法追訴。綜右所述，本件事證明確，被告犯行堪以認定
    。
二、查海洛因及安非他命分別為第一級、第二級毒品，毒品危害防制條例第二條第二
    項第一、二款定有明文。核上訴人即被告甲○○施用第一、二級毒品之行為，係
    犯毒品危害防制條例第十條第一項之施用第一級毒品罪及同法第二項之施用第二
    級毒品罪。其施用前分別持有第一級及第二級毒品之低度行為，分別為施用第一
    級及第二級毒品之高度行為所吸收，不另論罪。被告前開多次施用第一級毒品之
    行為，時間緊接，犯罪構成要件相同，顯係基於概括犯意反覆為之，為連續犯，
    應論以一罪，並依法加重其刑。被告所犯上開二罪犯意各別，行為互殊，應分論
    併罰。
三、原審以被告罪證明確，因予適用毒品危害防制條例第十條第一項、第二項、第十
    八條第一項，刑法第十一條前段、第五十六條、第五十一條第五款、第三十八條
    第一項第二款之規定，並審酌被告前揭施用毒品情形，不知警愓，再犯本件施用
    毒品之罪，及其犯罪之動機、目的、手段、所生危害、施用毒品之期間、犯罪後
    坦承犯行態度良好、施用毒品自戕身心等一切情狀，分別量處有期徒刑十一月及
    四月，並定其應執行之刑有期徒刑一年二月。並敘明扣案之第一級毒品海洛因一
    小包（淨重○點○二公克）為第一級毒品，屬違禁物，應依毒品危害防制條例第
    十八條第一項前段之規定，沒收銷燬之。扣案殘渣袋二包（合計重零點九四公克
    ）原本用以分裝海洛因以供施用，業據被告供明在卷，是前開殘渣袋所含之殘渣
    為第一級毒品海洛因，且黏附在殘渣袋上，無法析離，應併依毒品危害防制條例
    第十八條第一項前段規定宣告沒收銷燬之。又扣案之毒品包裝袋一個（重○點二
    六公克），係用於包裹毒品，防其裸露、逸出、潮濕，便於持有藉以施用，為被
    告供本件施用第一級毒品海洛因所用之物，因非屬毒品危害防制條例第十九條第
    一項規定應沒收之物，應併依刑法第三十八條第一項第二款規定，宣告沒收之（
    最高法院九十一年度台上字第四○七六號、第四四一六號判決參照）。另扣案之
    注射針筒四支、杓子二支等物，係被告所有，且供犯本罪施用第一級毒品所用之
    物，業據被告供認在卷，因非屬毒品危害防制條例第十八條第一項前段專供施用
    第一、二級毒品之器具，應同依刑法第三十八條第一項第二款規定，宣告沒收之
    。末查，扣案之吸食器一組既為案外人鄧福順所有而非被告所有，業據被告於原
    審審理時供承在卷，又非屬違禁物，爰不為宣告沒收之諭知。本院經核原判決認
    事用法俱無不合，查被告所犯施用第一級毒品之法定刑為六月以上五年以下有期
    徒刑，施用第二級毒品之法定刑為處三年以下有期徒刑。原審之量處如前述之刑
    ，尚稱妥適。被告上訴意旨請求從輕量刑，指摘原判決不當，為無理由。公訴人
    上訴意旨，以原判決認扣案海洛因殘渣袋二個，應依毒品危害防制條例第十八條
    第一項前段規定宣告沒收銷燬，就扣案毒品海洛因一包之包裝袋一個，其情形與
    前揭扣案殘渣袋相同，惟原審就該毒品包裝袋部分，卻依刑法第三十八條第一項
    第二款規定宣告沒收，其沒收理由之立論矛盾云云。惟按毒品危害防制條例第十
    八條第一項規定，得諭知沒收並銷燬之者，以查獲之毒品及專供製造或施用毒品
    之器具為限，並不及於毒品之外包裝，倘該扣案毒品外包裝，為被告供施用毒品
    犯罪所用之物，且屬被告所有，即應依刑法第三十八條第一項第二款規定予以宣
    告沒收（最高法院八十八年度台上字第五○三三號、九十一年度台上字第二○六
    二號、九十二年度台上字第四五八七號、九十二年度台上字第一二八八號判決意
    旨參看）。該毒品外包裝既經送法務部調查局檢驗其空包裝重○．二六公克，足
    見可以分離，原判決依刑法第三十八條第一項第二款規定予以宣告沒收，並無不
    合。公訴人又以：原判決主文諭知扣案之第一級毒品海洛因壹包（淨重零點零貳
    公克），沒收銷毀之，扣案之毒品外包裝袋壹個，沒收。就扣案毒品部分，既謂
    是包，必包含包裝袋而言；是扣案毒品部分，既已就包裝袋諭知沒收銷燬之，復
    就毒品包裝袋部分諭知沒收，有重覆諭知沒收之違誤云云。惟原判決主文諭知沒
    收之第一級毒品海洛因壹包，業已載明其淨重零點零貳公克，該重量僅屬海洛因
    白粉部分，顯不包括毒品外包裝袋部分，原判決再就毒品外包裝袋部分諭知沒收
    ，尚無重覆諭知沒收之情形，公訴人執此指摘原判決有不當之處，非有理由，均
    應予駁回。
四、據上論斷，應依刑事訴訟法第三百六十八條、第三百六十四條、第二百七十三條
    之一第一項，判決如主文。
本案經檢察官邱克斌到庭執行職務。
中    華    民    國      九十四      年      三     月       三        日
                                  臺灣高等法院臺南分院刑事第二庭
                                      審判長法官  葉    居    正
                                            法官  莊    俊    華
                                            法官  高    明    發
右正本證明與原本無異。
施用第一級毒品部分如不服本判決應於收受本判決後十日內向本院提出上訴書狀，其
未敘述上訴理由者並得於提起上訴後十日內向本院補提理由書狀（均須按他造、當事
人之人數附繕本 )「切勿逕送上級法院」。
施用第二級毒品部分不得上訴。
                                      法院書記官  陳    淑    貞
中    華    民    國      九十四      年      三     月       四        日
附錄法條：
毒品危害防制條例第十條：
施用第一級毒品者，處六月以上五年以下有期徒刑。
施用第二級毒品者，處三年以下有期徒刑。
